【裁判字號】    99,台上,1801
【裁判日期】    990325
【裁判案由】    違反毒品危害防制條例
【裁判全文】
最高法院刑事判決            九十九年度台上字第一八０一號
上  訴  人  甲○○
選任辯護人  陳淑卿律師
上列上訴人因違反毒品危害防制條例案件，不服台灣高等法院台
中分院中華民國九十七年三月十二日第二審更審判決（九十七年
度上更(一)字第二六號，起訴案號：台灣台中地方法院檢察署九十
五年度偵字第四六七一號），提起上訴，本院判決如下：
    主  文
原判決撤銷，發回台灣高等法院台中分院。
    理  由
本件原判決維持第一審論處上訴人甲○○販賣第一級毒品罪刑，
駁回其及檢察官在第二審之上訴，固非無見。
惟查：(一)、有罪之判決書，須將認定之犯罪事實詳記於事實欄，
然後於理由內逐一說明其所憑之證據及其認定之理由，以使事實
與理由兩相一致，方為合法。倘事實欄已有敘及，而理由內未加
說明，為理由不備，其判決當然違法。本件原判決事實欄略載上
訴人基於營利之犯意，於民國九十五年二月二十六日凌晨五時許
，在台中市○○路、中港路口附近，以每錢新台幣（下同）二萬
六千元及二萬八千元之價格販入如其附表一編號2.、3.所載有剪
角及未剪角之毒品海洛因若干數量後，於翌（二十七）日十二時
十三分起，密集以行動電話與柯名鴻聯繫毒品買賣事宜，迨於所
載約定之時間、地點為毒品買賣之交易，甫進入柯名鴻所駕小客
車內即遭警查獲，理由內並說明上訴人以營利為目的而販入海洛
因，並與柯名鴻洽談買賣事宜，雖在交付毒品前，即為警查獲，
但已該當販賣毒品罪之法定構成要件，其販賣行為已為既遂等情
，論處上訴人販賣第一級毒品之罪刑（見原判決第八頁第八至十
二行）。係認定上訴人於九十五年二月二十六日凌晨五時許，在
台中市○○路、中港路口附近販入毒品海洛因時，即成立販賣第
一級毒品既遂之罪，但對如何認定上訴人係自始基於牟利意圖而
販入該毒品、所載販入毒品之時間、地點及數量等攸關該罪犯罪
構成要件之具體社會事實，於理由內未說明所憑之證據及其認定
之理由，遽以論處上訴人販賣第一級毒品既遂之罪，自嫌速斷併
有理由欠備之違法。(二)、第二審法院認上訴雖無理由，而第一審
判決為不當或違法者，仍應將第一審判決經上訴之部分撤銷，自
為判決，為刑事訴訟法第三百六十九條第一項前段所明定。蓋我
國刑事訴訟制度對第二審係採覆審制，應就第一審判決經上訴之
部分，為完全重覆之審理，故第二審依職權認定被告之犯罪事實
，如與第一審判決認定者，有所減縮、擴張或時間、地點、方法
上之差異，或發現第一審判決適用之法則不當，即應將第一審判
決撤銷改判，不能仍予維持而駁回其上訴。稽諸本件第一審判決
之事實係認定上訴人基於營利犯意，於「九十五年二月二十七日
或前某日」，以「二萬六千元及二萬八千元」之價格，販入其「
附表一海洛因二包、附表二有剪角及未剪角之海洛因各一包」（
見第一審判決犯罪事實欄第二行以下）；而原判決所載事實乃上
訴人基於營利犯意，於「九十五年二月二十六日凌晨五時許」，
在「台中市○○路、中港路口附近」，以「每錢二萬六千元及二
萬八千元」之價格，販入其「附表一編號2.、3.所載有剪角及未
剪角之海洛因若干數量」；即原判決認定上訴人販入該毒品之時
間、地點、販入之數量及價格等事實已有明顯差異，第一審判決
即有認定事實錯誤之違法，原判決自應將該判決撤銷改判，竟仍
予維持第一審判決，駁回上訴人在第二審之上訴，於法未合。上
訴意旨指摘原判決不當，尚非全無理由，應認仍有撤銷發回更審
之原因。
據上論結，應依刑事訴訟法第三百九十七條、第四百零一條，判
決如主文。
中    華    民    國  九十九  年    三    月  二十五  日
                      最高法院刑事第十一庭
                          審判長法官  石  木  欽
                                法官  洪  佳  濱
                                法官  韓  金  秀
                                法官  段  景  榕
                                法官  周  煙  平
本件正本證明與原本無異
                                      書  記  官
中    華    民    國  九十九  年    三    月  二十九  日
                                                      Q

司法院資訊處製作；財團法人民間司法改革基金會備份。
